臺灣屏東地方法院交通事件裁定　　　　 93年度交聲字第212號
聲　請　人　交通部公路總局高雄區監理所屏東監理站
異　議　人　甲○○　男　38歲.
即受處分人
上列異議人因違反道路交通管理處罰條例案件，對於交通部公路
總局屏東監理站93年11月5 日所為之處分（原處分案號：屏監違
字第裁82-V00000000號），聲明異議，本院裁定如下：
    主  文
異議駁回。
    理  由
一、原處分機關以：異議人即受處分人甲○○於民國93年10月1
    日21時40分，駕駛車牌號碼9F-1620 號自小客車，在屏東縣
    九如鄉○○路○ 段，因肇事致人受傷逃逸之違規，為屏東縣
    警察局里港分局以屏警交字第V00000000 號舉發違反道路交
    通管理事件通知單舉發，爰依道路交通管理處罰條例第62條
    第1 項之規定，裁處吊銷駕駛執照，終身禁考之處分。
二、異議意旨略謂：當時後方有不明車輛自伊右側超車而撞毀伊
    右方照後鏡，伊為閃避來車始將方向盤略為右偏擦撞到不明
    物體，伊誤以為是撞到路邊施工中之道路指示看板，伊為與
    超車者理論，並未下車查看，伊並無肇事逃逸之企圖，且製
    作筆錄之警員告知駕照可於1 年後重考，有提供不實訊息誤
    導伊製作不實筆錄之嫌，為此聲明異議，請求撤銷原處分云
    云。
三、按汽車駕駛人，駕駛汽車肇事致人受傷或死亡，應即採取救
    護或其他必要措施，並向警察機關報告，不得駛離；違者吊
    扣其駕照三個月至六個月；逃逸者吊銷駕駛執照，道路交通
    管理處罰條例第62條第1 項定有明文，而本條項規定之目的
    ，無非在因道路交通事故發生後，有受傷或死亡之情形者，
    應即時救護或採必要之措施，以防損害範圍之擴大，如駕駛
    人於肇事後，隨即駕車逃離現場，不僅使肇事責任認定困難
    ，更可能使受傷之人喪失生命，自有從嚴處理之必要，也加
    重駕駛人對於人生命、身體之重視。次按汽車駕駛人，曾依
    同法第62條第1 項之規定吊銷駕照者，終身不得考領駕駛執
    照，道路交通管理處罰條例第67條第1 項亦定有明文，關於
    該條之規定，司法院大法官會議釋字第531 號解釋並強調：
    「汽車駕駛人駕駛汽車肇事致人受傷或死亡，應即採取救護
    或其他必要措施，並向警察機關報告，不得逃逸，違者吊銷
    駕駛執照。其目的在增進行車安全，保護他人權益，以維護
    社會秩序，與憲法第23條並無牴觸（司法院釋字第284 號解
    釋可參照）。又道路交通管理處罰條例第67條第1 項明定，
    因駕車逃逸而受吊銷駕駛執照之處分者，不得再行考領駕駛
    執照（本條項業於90年1 月17日修正公布為終身不得考領駕
    駛執照）。該規定係為維護車禍事故受害人生命安全、身體
    健康必要之公共政策，且在責令汽車駕駛人善盡行車安全之
    社會責任，屬維持社會秩序及增進公共利益所必要，與憲法
    第23條尚無違背。惟凡因而逃逸者，吊銷其駕駛執照後，對
    於吊銷駕駛執照之人已有回復適應社會能力或改善可能之具
    體事實者，是否應提供於一定條件或相當年限後，予肇事者
    重新考領駕駛執照之機會，有關機關應就相關規定一併儘速
    檢討，使其更符合憲法保障人民權益之意旨」。
四、經查：本件異議人於93年10月1 日21時40許，酒後駕駛車牌
    號碼9F-1620 號自小客車，在屏東縣九如鄉○○路○ 段，因
    注意力、判斷力受酒精影響而駕車偏離原行駛之車道，在機
    車道上自後追撞原沿同向行駛之張全長所騎之機車，致張全
    長受有左側骨股頸骨折、頭部外傷併頭部3 公分及8 公分裂
    傷、多處擦傷及血腫、腦震盪、左肩、右手及雙足多處擦傷
    、胸部及腹部挫傷、上肢與下肢多處擦挫傷等傷害，異議人
    明知其已肇事致人受傷竟未立即下車救護，仍駕車加速逃逸
    ，嗣經警據報循線查獲等情，有屏東縣警察局93年10月2 日
    屏警交字第V00000000 號舉發違反道路交通管理事件通知單
    1 紙（見本院卷第8 頁）在卷可稽，並經證人劉月娥、張魯
    華於本院審理異議人被訴公共危險案件時證述明確，復有道
    路交通事故現場圖、道路交通事故調查報告表(一)、(二)、診斷
    證明書、交通部公路總局第三區養謢工程處94年2 月16日三
    工管字第0940021429號函各1 紙及相片18幀附在本院93年度
    交訴字第115 號卷足憑。再本件異議人因涉嫌肇事逃逸犯行
    ，業經臺灣屏東地方法院檢察署檢察官提起公訴，經本院以
    93年度交訴字第115 號判處有期徒刑6 月在案，亦經本院調
    閱該卷宗核閱屬實，足認本件異議人違規事證明確。至異議
    人雖辯稱製作筆錄之警員告知駕照可於1 年後重考，有提供
    不實訊息誤導伊製作不實筆錄之嫌云云，惟查駕照吊銷期間
    為何應依法律規定，非警員所能掌控；且警員於製作警詢筆
    錄前已對異議人告知刑事訴訟法第95條之權利，異議人並已
    詳閱筆錄後始在筆錄末頁簽名，有警詢筆錄附在本院93年度
    交訴字第115 號卷足憑，又異議人於警詢時並未承認其有肇
    事逃逸之犯行，是縱警員對其告知錯誤之訊息，亦未影響異
    議人之任何權利，尚難以此採為對異議人有利之認定，本件
    異議人違規事實明確，異議人所辯，實無足採，原處分機關
    依據前述規定，裁處吊銷駕駛執照，終身禁考之處分，核無
    不當，本件異議為無理由，應予駁回。
據上論斷，應依道路交通案件處理辦法第19條，裁定如主文。
中　　華　　民　　國　　94　　年　　4 　　月　　27　　日
                    交通法庭    法  官  林家聖
以上正本證明與原本無異。
如不服本裁定應於收受送達後五日內向本院提出抗告書狀敘述抗
告之理由抗告於臺灣高等法院高雄分院。
                                書記官  莊正彬
中　　華　　民　　國　　94　　年　　4 　　月　　27　　日
